---
title: "COVID-19 INDONESIA UPDATE"
output: 
  flexdashboard::flex_dashboard:
    vertical_layout: scroll
    social: menu
    source_code: embed
---

Visualisasi perkembangan kasus Covid-19 di Indonesia. Data harian bersumber dari [covid19.go.id](https://data.covid19.go.id/) dan data perprovinsi dari [BNPB](https://bnpb-inacovid19.hub.arcgis.com/).
Last update : `r format(Sys.Date(), "%Y-%m-%d")`



```{r global, include=FALSE}
library(flexdashboard)

source("R/function.R")
source("R/variables.R")

ina_daily <- getData(INA_DAILY) %>% cleanData() %>% mutate(Tanggal = as.Date(harian.key_as_string))

ina_province <- getData(INA_PROVINCE) %>% cleanData()

update_date <- UPDATE_DATE
```

<!-- Summary -->
<!-- ============================================================================================================== -->

<!-- Column -->
<!-- ----------------------------------------------------------------------- -->


### TOTAL TERKONFIRMASI

```{r confirmed valuebox}
confirmed <- ina_daily %>% subset(Tanggal == update_date, select = total.jumlah_positif) %>%
    format(round(0), big.mark = ",")

confirmed_new <- ina_daily %>% subset(Tanggal==update_date, select = penambahan.jumlah_positif) %>%
    format(round(0), big.mark = ",")

valueBox(confirmed, caption = sprintf("TERKONFIRMASI  (%s)", if(confirmed_new>0) paste0("+",confirmed_new) else confirmed_new), icon = "fa fa-thermometer-full")
```

### TOTAL DIRAWAT

```{r hospitilized valuebox}
hospitilized <- ina_daily %>% subset(Tanggal==update_date, select = total.jumlah_dirawat) %>%
    format(round(0), big.mark = ",")

hospitilized_new <- ina_daily %>% subset(Tanggal==update_date, select = penambahan.jumlah_dirawat) %>%
    format(round(0), big.mark = ",")

valueBox(hospitilized, caption = sprintf("DALAM PERAWATAN  (%s)", if(hospitilized_new>0) paste0("+",hospitilized_new) else hospitilized_new), icon = "fa fa-hospital-o", color = "orange")
```


### TOTAL SEMBUH

```{r recover valuebox}
recovered <- ina_daily %>% subset(Tanggal==update_date, select = total.jumlah_sembuh) %>%
    format(round(0), big.mark = ",")

recovered_new <- ina_daily %>% subset(Tanggal==update_date, select = penambahan.jumlah_sembuh) %>%
    format(round(0), big.mark = ",")

valueBox(recovered, caption = sprintf("SEMBUH  (%s)", if(recovered_new>0) paste0("+",recovered_new) else recovered_new), icon = "fa fa-heart", color = "green")
```

### TOTAL MENINGGAL

```{r death valuebox}
death <- ina_daily %>% subset(Tanggal==update_date, select = total.jumlah_meninggal) %>%
    format(round(0), big.mark = ",")

death_new <- ina_daily %>% subset(Tanggal==update_date, select = penambahan.jumlah_meninggal) %>%
    format(round(0), big.mark = ",")

valueBox(death, caption = sprintf("MENINGGAL  (%s)", if(death_new>0) paste0("+",death_new) else death_new), icon = "fa fa-plus-square", color = "red")

```


<!-- Row {data-height=600} -->
<!-- ----------------------------------------------------------------------- -->

### TREND KASUS KUMULATIF {data-padding=10}

```{r cummulative trend}
library(dplyr)
library(dygraphs)
library(xts)

dygraph_df <- ina_daily %>%
  select(Tanggal, harian.jumlah_positif_kum.value, harian.jumlah_sembuh_kum.value, harian.jumlah_meninggal_kum.value)%>%
  filter(Tanggal < update_date + 1) %>%
  rename(TERKONFIRMASI = harian.jumlah_positif_kum.value, SEMBUH = harian.jumlah_sembuh_kum.value, MENINGGAL = harian.jumlah_meninggal_kum.value)

xts_df <- xts(dygraph_df[,-1], dygraph_df[,1])
dygraph_plot_cum <- xts_df %>%  
  dygraph(main = "TREND KASUS KUMULATIF", ylab = "Total Kasus") %>% 
  dyRangeSelector(height = 20) %>%
  dyGroup(c("TERKONFIRMASI", "SEMBUH", "MENINGGAL"), drawPoints = TRUE, color = c("blue", "green", "red")) %>%
  dyLegend(width = 300) %>% 
  dyShading(from = "2020/04/10", to = "2020-06-01", color = "#FFE6E6") %>%
  dyShading(from = "2020/06/01", to = max(ina_daily$Tanggal), color = "#CCEBD6") %>% 
  dyEvent("2020/04/10", "Pemberlakuan PSBB", labelLoc = "bottom") %>%
  dyEvent("2020/05/23", "Lebaran", labelLoc = "bottom") %>%
  dyEvent("2020/06/01", "New Normal / Transisi / AKB", labelLoc = "bottom") 
  
dygraph_plot_cum

```

### TREND KASUS BARU PERHARI

```{r daily trend}
library(dplyr)
library(dygraphs)
library(xts)

dygraph_df <- ina_daily %>% 
  filter(Tanggal < update_date + 1) %>%
  select(Tanggal, harian.jumlah_positif.value, harian.jumlah_sembuh.value, harian.jumlah_meninggal.value)%>%
  mutate(Tanggal=as.Date(Tanggal)) %>%
  rename(TERKONFIRMASI = harian.jumlah_positif.value, SEMBUH = harian.jumlah_sembuh.value, MENINGGAL = harian.jumlah_meninggal.value)

xts_df <- xts(dygraph_df[,-1], dygraph_df[,1])
dygraph_plot_new_case <- xts_df %>%  
  dygraph(main = "TREND KASUS BARU PERHARI", ylab = "Jumlah Kasus Baru") %>%
  dyGroup(c("TERKONFIRMASI", "SEMBUH", "MENINGGAL"), drawPoints = TRUE, color = c("blue", "green", "red")) %>%
  dyRangeSelector(height = 20) %>%
  dyLegend(width = 300) %>% 
  dyShading(from = "2020/04/10", to = "2020/06/01", color = "#FFE6E6") %>%
  dyEvent("2020/05/23", "Lebaran", labelLoc = "bottom") %>%
  dyShading(from = "2020/06/01", to = max(ina_daily$Tanggal), color = "#CCEBD6") %>% 
  dyEvent("2020/04/10", "Pemberlakuan PSBB", labelLoc = "bottom") %>%
  dyEvent("2020/05/23", "Lebaran", labelLoc = "bottom") %>%
  dyEvent("2020/06/01", "New Normal / Transisi / AKB", labelLoc = "bottom")

dygraph_plot_new_case

```


<!-- Perprovinsi -->
<!-- ==================================================================================================================== -->

<!-- Row {data-height=600} -->
<!-- ----------------------------------------------------------------------- -->


### TREND PERPROVINSI

```{r daily trend by province}
library(RcppRoll)

# code refference https://github.com/dioariadi/covid-19/blob/master/covid-19-tracker-indonesia.Rmd

case_by_prov <- ina_province %>%
  select(Provinsi, Tanggal, Penambahan_Harian_Kasus_Terkonf) %>%
  filter(Provinsi != "Indonesia") %>%
  filter(as.Date(Tanggal) != "2020-08-03") %>%
  arrange(Tanggal) %>% 
  group_by(Provinsi) %>%
    mutate(casesroll_avg=round(roll_mean(Penambahan_Harian_Kasus_Terkonf, 7, align="right", fill=0),0)) %>%
  ungroup()

filter_daily <- case_by_prov %>%
  group_by(Provinsi) %>%
  filter(casesroll_avg >= 5) %>%
  slice(min(which(casesroll_avg >= 5))) %>% 
  ungroup() %>% 
  mutate(Tanggal = as.Date(Tanggal)) %>%
  rename(filter_week = Tanggal)

case_by_prov_daily <- case_by_prov %>% ungroup() %>% 
   left_join(filter_daily[,c(1,2)], by = c("Provinsi")) %>% 
   mutate(Tanggal = as.Date(Tanggal)) %>%
   filter(Tanggal >= filter_week) %>% 
   arrange(Tanggal) %>% 
   group_by(Provinsi) %>% 
   mutate(day_since_n_case = row_number()) %>% 
   ungroup()
```


```{r daily trend by province plot}
library(highcharter)

case_prov_daily_plot <- hchart(case_by_prov_daily, "line", 
                         hcaes(x = day_since_n_case, y = casesroll_avg, group = Provinsi),
                         showInLegend = FALSE) %>%
  hc_xAxis(
    title = list(text = "Jumlah Hari Sejak Rata-rata Kasus Perhari diatas 4"),
    gridLineWidth = 0
    ) %>%
  hc_yAxis(
    title = list(text = "Penambahan Kasus Perhari"),
    type = "linear",
    min = 0,
    accessibility = list(
            rangeDescription = 'Range: 1 to 1000'),
    gridLineWidth = 0
    ) %>%
  hc_title(
    style = list(color = hex_to_rgba("black", 0.7)),
    text = "Penambahan Kasus Perprovinsi"
    ) %>%
  hc_subtitle(
    style = list(color = hex_to_rgba("black", 0.5)),
    text = "Rolling Average 7 hari Penambahan Kasus Terkonfirmasi Perhari"
    ) %>%
  hc_caption(
    text = sprintf("Data as of : %s", max(ina_province$Tanggal))
    )

case_prov_daily_plot
```

> NOTE : Terdapat anomali di tanggal 3 Agustus pada data penambahan kasus perprovinsi yang bersumber dari BNPB. Perbedaan data yang ada hingga ratusan kali lipat dengan data penambahan secara nasional di tanggal yang sama, juga berbeda dengan data penambahan harian resmi di tiap provinsi. Karena average sensitif terhadap outlier, maka data tanggal di-exclude dari perhitungan rolling average.


### PROVINSI STATUS

```{r province status}
prov_status <- ina_province %>% 
  select(Provinsi, Tanggal, Kasus_Terkonfirmasi_Akumulatif, Kasus_Sembuh_Akumulatif, Kasus_Meninggal_Akumulatif, Kasus_Aktif_Akumulatif)  %>% 
    filter(Provinsi != "Indonesia") %>%
    filter(as.Date(Tanggal) == max(as.Date(Tanggal))) %>%
    mutate(death_rate = round(Kasus_Meninggal_Akumulatif / Kasus_Terkonfirmasi_Akumulatif, 4) * 100) %>%
    mutate(recovery_rate = round(Kasus_Sembuh_Akumulatif / Kasus_Terkonfirmasi_Akumulatif, 4) * 100)

```


```{r province status plot}
library(highcharter)
#colorised status based on death_rate dan recovery_rate
prov_status$Status <- with(prov_status, ifelse(
  death_rate < mean(prov_status$death_rate) & recovery_rate < mean(prov_status$recovery_rate), 'LowDeathLowRecover', ifelse(
  death_rate > mean(prov_status$death_rate) & recovery_rate < mean(prov_status$recovery_rate), 'HighDeathLowRecover', ifelse(
 death_rate > mean(prov_status$death_rate) & recovery_rate > mean(prov_status$recovery_rate), 'HighDeathHighRecover', ifelse(
  death_rate < mean(prov_status$death_rate) & recovery_rate > mean(prov_status$recovery_rate), 'LowDeathHighRevover', 'Others')))))
colors <- c('#FFA500', '#FF4500', '#7FFF00', '#FFD700', '#FFC100')
x <- c("Provinsi", "Recovery Rate", "Death Rate", "Kasus Aktif")
#y <- sprintf("{point.%s:.2f}", c("Provinsi", "recovery_rate", "death_rate", "Kasus_Aktif_Akumulatif"))
y <- c("{point.Provinsi}", "{point.recovery_rate}%", "{point.death_rate}%", "{point.Kasus_Aktif_Akumulatif}")
tooltip_tb <- tooltip_table(x, y)
hchart(
  prov_status,
  "scatter",
  hcaes(
    as.numeric(recovery_rate),
    as.numeric(death_rate), 
    size = Kasus_Terkonfirmasi_Akumulatif,
    group = Status
    ),
  minSize = 15,
  maxSize = 55
  ) %>%
  hc_chart(
     backgroundColor = "white",
    backgroundColor = hex_to_rgba("white", 0.5)
    ) %>%
  hc_colors(colors = colors) %>%
  hc_xAxis(
    title = list(text = "Recovery Rate"),
    labels = list(format = '{value}%'),
    plotLines = list(list(
      value = mean(prov_status$recovery_rate),
      label = list(
        text = sprintf("Rata-rata Nasional (%s%%)", round(mean(prov_status$recovery_rate),2)),
        rotation = 0,
        style = list(fontStyle = 'italic')),
      color = 'black',
      width = 2,
      dashStyle = 'dot'
    )),
    gridLineWidth = 0,
    reversed = FALSE
    ) %>%
  hc_yAxis(
    title = list(text = "Death Rate"),
    labels = list(format = '{value}%'), 
    min = 0,
    max = max(prov_status$death_rate) + 1,
    plotLines = list(list(
      value = mean(prov_status$death_rate),
      label = list(
        text = sprintf("Rata-rata Nasional (%s%%)", round(mean(prov_status$death_rate),2)),
        rotation = 0,
        style = list(fontStyle = 'italic')),
      color = 'black',
      width = 2,
      dashStyle = 'dot'
    )), 
    gridLineWidth = 0
    ) %>%
  hc_title(
    style = list(color = hex_to_rgba("black", 0.7)),
    text = "Status Perprovinsi"
    ) %>%
  hc_subtitle(
    style = list(color = hex_to_rgba("black", 0.5)),
    text = "Berdasarkan Fatality Rate"
    ) %>% 
  hc_caption(
    text = sprintf("Data as of : %s", max(ina_province$Tanggal))
    ) %>%
  #
  # hc_plotOptions(
  #   series = list(
  #           dataLabels = list(
  #               enabled = TRUE,
  #               format = '{point.Provinsi}',
  #               allowOverlap = TRUE,
  #               style = list(
  #                 color = "black",
  #                 fontSize = "9px",
  #                 fontWeight = "bold",
  #                 textOutline = "0.5px contrast"
  #                 )
  #           )
  #   )
  #) %>%
  hc_tooltip(
    useHTML = TRUE,
    headerFormat = "",
    pointFormat = tooltip_tb
    ) %>%
  hc_plotOptions(
        series = list(
            maxSize = 70)
  )

```




